臺灣高雄地方法院刑事判決　　　　　　 94年度交易字第263號
公　訴　人　臺灣高雄地方法院檢察署檢察官
被　　　告　乙○○
上列被告因過失致死等案件，經檢察官提起公訴（4 年度偵字第
14781 號），嗣因被告就被訴事實為有罪之陳述，本院並聽取當
事人之意見後，改依簡式審判程序進行，判決如下：
    主  文
乙○○服用酒類，不能安全駕駛動力交通工具而駕駛，處有期徒
刑月，如易科罰金，以佰元折算壹日。又過失致人於死，處
有期徒刑陸月，如易科罰金，以參佰元折算壹日。應執行有期徒
刑捌月，如易科罰金，以佰元折算壹日。緩刑年。
    事  實
一、乙○○考領有普通小型車駕駛執照，其汽車駕駛執照前因酒
    醉駕車案，自民國93年12月17日起至94年12月11日止為警方
    吊扣中，仍於94年6 月23日晚間6 時許，在高雄縣彌陀鄉某
    處與友人共同飲用高樑酒1 瓶後，明知其控制力及注意力均
    已達無法安全駕駛動力交通工具之程度，猶然駕駛車牌號碼
    XQ─8418號自用小貨車搭載乘客甲○○。嗣於同日晚間8 時
    29 分 許，沿高雄縣路竹鄉○○路西向東方向行駛，在該路
    343 號前，本應注意車前狀況、隨時採取必要之安全措施，
    且因雨霧致視線不清，應減速慢行，作隨時停車之準備，而
    當時天氣雨，光線為夜間有照明，柏油路面濕潤無障礙物，
    客觀上並無不能注意之情事，乙○○因不勝酒而疏未注意，
    適有洪水和騎乘車號WDL —561 號輕型機車沿同路段同方向
    （即由西往東）行駛，乙○○突見上開情狀已不及煞車或閃
    避，其所駕駛自小貨車之右前車頭遂撞及洪水和所駕機車之
    後車尾，致洪水和人車倒地受有頭、胸腹部鈍力傷致顱內出
    血、氣血胸，於同日晚間9 時許在送醫途中不治死亡。乙○
    ○於肇事後，隨即跟隨救護車載送洪水和至醫院，在未被有
    偵查犯罪職權之機關或公務員發覺其為犯人前，即主動委託
    甲○○留置現場代理向高雄縣警察局湖內分局路竹分駐所警
    員戴順風告知其係駕車肇事者，表明其願意接受裁判，並於
    接獲甲○○電話通知後即趕回肇事現場，經警測得其呼氣所
    含酒精濃度高達每公升1.03毫克而知上情。
二、案經洪水和之子丁○○訴請高雄縣政府警察局湖內分局報告
    臺灣高雄地方法院檢察署檢察官偵查起訴。
    理  由
壹、程序方面：
    按本件被告乙○○所犯係死刑、無期徒刑、最輕本刑為三年
    以上有期徒刑以外之罪，其於準備程序就前揭被訴事實為有
    罪之陳述，經受命法官告知簡式審判程序之旨，並聽取其與
    公訴人之意見後，本院認無不得或不宜改依簡式審判程序進
    行之處，爰依刑事訴訟法第273 條之1 第1 項、第284 條之
    1 ，裁定本件由受命法官獨任進行簡式審判程序，合先敘明
    。
貳、實體方面
一、上揭犯罪事實，業據被告乙○○於本院審理時坦承不諱，本
    院復審酌：
    (一)被告與被害人洪水和於上揭時、地發生車禍之事實，除據
      被告於本院審理時供承屬實外，核與告訴人即被害人洪水
      和之子丁○○、目擊證人甲○○分別於警詢指述、證述之
      發生車禍情節相符，並有高雄縣政府警察局湖內分局道路
      交通事故現場圖、道路交通事故調查報告表(一)、(二)各1 份
      、肇事現場照片12幀在卷可稽；而該被害人確係因本件車
      禍致受有頭、胸腹部鈍力傷，嗣因顱內出血、氣血胸而不
      治死亡之事實，亦經臺灣高雄地方法院檢察署檢察官督同
      法醫師相驗明確，並製有相驗屍體證明書、驗斷書及勘（
      相）驗筆錄各乙份附卷可憑，堪認屬真實。
    (二)按「汽車駕駛人行駛時，因雨霧致視線不清時，應減速慢
      行，作隨時停車之準備」、「汽車行駛時，駕駛人應注意
      車前狀況，並隨時採取必要之安全措施」，道路交通安全
      規則第93條第1 項第2 款、第94條第3 項分別定有明文。
      經查，被告於本院審理時坦承天雨視線不清，因酒後駕車
      注意力不集中，未能注意車前狀況，於肇事之前並未注意
      到被害人，等到發現時業已不及煞車等情無訛，復有酒精
      濃度測試單、刑法第185 條之3 案件測試觀察紀錄表、高
      雄縣政府警察局舉發違反道路交通管理事件通知單各1 紙
      可佐，足見被告確實酒後駕車，天雨未減速慢行作隨時停
      車之準備，復未注意車前狀況。再者，觀諸前揭交通事故
      調查報告所載，案發當時天雨，夜間有照明，道路濕潤無
      任何缺陷與障礙，並無不能注意之情事，被告竟酒後駕車
      ，疏未注意車前狀況且作隨時停車之準備，其有此部分之
      過失，已甚明顯。
    (三)綜上所述，被告就本件車禍之發生確有過失行為，其過失
      行為確使被害人因而死亡，是被告之過失行為與該被害人
      之死亡結果間，應具有相當因果關係無疑。是以，本件事
      證已臻明確，被告之酒後駕車、過失致人於死犯行應堪認
      定。
二、核被告乙○○所為，係犯刑法第185 條之3 「服用酒類，不
    能安全駕駛動力交通工具而駕駛罪」及同法第276 條第1 項
    之過失致死罪。被告所犯上開不能安全駕駛而駕駛之公共危
    險罪、過失致死罪，犯意各別，行為互殊，應予分論併罰。
    查被告就所犯過失致死罪部分，被告於肇事時，其駕駛執照
    已遭吊扣，業據被告於警詢供明在卷，且有高雄縣政府警察
    局舉發違反道路交通管理事件通知單、證號查詢汽車駕駛人
    資料各1 份可稽，其在吊扣處分期間駕車，無駕駛許可憑證
    ，應認「無照駕駛」（司法院82廳刑一字第05283 號函釋意
    見參照）。被告係無駕駛執照駕車且係酒醉駕車，因而致人
    死亡，依法應負過失致死之刑事責任，應依道路交通管理處
    罰條例第86條第1 項規定加重其刑（有關該項加重其刑之規
    定，其加重事由為列舉規定，行為人僅符合其一即構成加重
    其刑之要件，僅加重一次即可，毋庸再遞加其刑，臺灣高等
    法院87年法律座談會第56號研討意見同此見解）；又被告於
    肇事後，跟隨救護車搭載被害人前往醫院，在未為任何有偵
    查犯罪職權之公務員發覺前，即委託甲○○留置現場代理向
    高雄縣警察局湖內分局路竹分駐所警員戴順風告知其為本件
    交通事故之肇事者，業據證人甲○○於警詢證述綦詳，核與
    警員戴順風所述相符，有本院辦理刑案電話紀錄查詢表可稽
    ，足見被告係在其過失致死罪未被發覺之前，託人代理自首
    其罪而接受裁判，已符合刑法第62條前段有關自首之規定（
    最高法院50年台上字第65號判例參照），應依法減輕其刑，
    並先加後減之。至於被告所犯上開公共危險罪部分，未據被
    告自首該部分犯行，故不予減輕其刑。
三、本院審酌被告前因酒後駕車業經吊扣駕照，竟於駕照吊扣期
    間，明知服用酒類，酒後呼氣中酒精濃度高達每公升1.03毫
    克，已處於不能安全駕駛動力交通工具之狀態，竟仍漠視自
    己安危，更枉顧公眾行之安全，駕駛自小貨車上路，且未能
    遵守交通規定，以維被害人之安全，終致被害人受有前揭嚴
    重傷勢，嗣因而不治死亡，其後帶給被害人家屬無限精神苦
    痛，惡行自屬非輕；惟另考量被告無任何前科紀錄，此有本
    院被告院內索引卡紀錄表、臺灣高等法院被告前案紀錄表各
    1 份在卷可按，素行非不良，而被告於犯後已能坦承犯行，
    且與被害人家屬達成和解，業據告訴人於94年8 月31日本院
    審理時陳稱在卷，並有高雄縣路竹鄉調解委員會調解書1 份
    可稽，堪認已有悔意等一切情狀，酌情分別量處如主文所示
    之刑，並均諭知易科罰金之折算標準，並定應執行刑及易科
    罰金折算之標準，以資懲儆。又被告未曾受有期徒刑以上刑
    之宣告，已如前述，其經此教訓後，當知所警惕，尚無逕對
    被告施以短期自由刑之必要，故上開對被告宣告之刑，以暫
    不執行為適當，爰諭知緩刑3 年，以啟自新。
據上論斷，應依刑事訴訟法第273 條之1 第1 項、第284條之1 、
第299 條第1 項前段，道路交通管理處罰條例第86條第1 項，刑
法第276 條第1 項、第185 條之3、第51條第5 款、第74條第1款
、第41條第1 項前段、第2 項，罰金罰鍰提高標準條例第1 條前
段、第2 條，判決如主文。
本案經檢察官丙○○到庭執行職務。
中　　華　　民　　國　　94　　年　　9 　　月　　7　 　日
                  交通法庭    法　官  郭瓊徽
以上正本證明與原本無異。
如不服本判決，應於收受送達後10日內向本院提出上訴書狀。
中　　華　　民　　國　　94　　年　　9 　　月　　8 　　日
 　　　　　　　　　　　       書記官  陳瓊芳
附錄本判決論罪之法條：
刑法第185條之3
　　服用毒品、麻醉藥品、酒類或其他相類之物，不能安全駕駛
    動力交通工具而駕駛者，處一年以下有期徒刑、拘役或三萬
    元以下罰金。
刑法第276條第1項
   因過失致人於死者，處二年以下有期徒刑、拘役或二千元以
   下罰金。
